臺灣高雄地方法院民事裁定
111年度消債清字第47號
聲  請  人  洪淑惠  
0000000000000000

代  理  人  洪千琪律師
上列聲請人因消費者債務清理事件聲請清算，本院裁定如下：
    主  文
聲請駁回。
聲請費用由聲請人負擔。
    理  由     
一、聲請意旨略以：伊無力清償債務，因債權人非金融機構，毋
    庸進行前置協商或調解程序；伊又未經法院裁定開始更生程
    序或許可和解或宣告破產，爰聲請清算等語。　    
二、按債務人不能清償債務或有不能清償之虞者，得依本條例所
    定更生或清算程序，清理其債務，消費者債務清理條例（下
    稱消債條例）第3條定有明文。消費者與他人間債之關係之
    發生，係依契約自由原則及相互間之信賴為基礎，此為社會
    經濟活動得以維繫及發展之重要支柱，債務人經濟窘迫，固
    不應任其自生自滅，債權人一方之利益亦不能摒棄不顧。而
    判斷是否不能清償債務或有不能清償之虞，宜綜衡債務人全
    部收支、信用及財產狀況，評估其客觀資產是否大於負債，
    是否因負擔債務而不能維持最基本之生活條件，以及債權人
    如利用一般程序追償，是否會使其陷於無法重建經濟生活之
    困境等。如債務人可於相當之期間內以己力清償債務，應無
    不能清償債務或有不能清償債務之虞之情形，尚無藉助本條
    例所定更生或清算程序清理債務之必要。
三、經查：
  ㈠聲請人於109年至110年度均無申報之所得，名下無財產。之
    前在監執行，111年4月11日起任職於貝斯特人力資源有限公
    司(下稱貝斯特公司)，同年4至8月之薪資各為20,543元、31
    ,990元、31,240元、31,559元、27,561元，產線、加班獎金
    各為630元、2,836元、1,074元、714元，平均每月收入29,6
    29元等情，有109年綜合所得稅各類所得資料清單及財產歸
    屬資料清單（卷第12、14頁)、110年度稅務電子閘門財產所
    得調件明細表（卷第109頁）、財產及收入狀況說明書（卷
    第5至6頁）、勞工保險被保險人投保資料表（卷第76頁正反
    面、132頁）、貝斯特公司薪資表(卷第118至119、194至195
    頁)、貝斯特公司函(卷第147、201頁)、出監證明書(卷第21
    頁)附卷可證。依聲請人上述工作、收入情形，故以聲請人
    任職於貝斯特公司111年4月至8月平均每月收入29,629元，
    核算其現在償債能力之基礎。至聲請人主張因收入是依據公
    司是否要聲請人加班而定，其實收入是不穩定的，之後的收
    入就沒那麼多等語（卷第222頁），然未提出證據以實其說
    ，難認可採。
　㈡關於聲請人個人必要支出部分，聲請人主張每月支出12,000
    元（有房屋租金4,500元，卷第116、177頁），並提出租約
    及孟愛娟出具自111年5月起按月分攤房租之繳納證明書(卷
    第22、182頁)為證。按債務人必要生活費用，以最近1年衛
    生福利部或直轄市政府所公告當地區每人每月最低生活費1.
    2倍定之，消債條例第64條之2第1項定有明文。本院參酌衛
    福部社會司所公告111年度高雄市最低生活費為14,419元，1
    .2倍即17,303元。而聲請人主張每月必要支出約12,000元，
    未逾此金額，尚屬合理，應予採計。
　㈢關於聲請人扶養支出部分
　1.聲請人原稱須負擔父母親、長子、次子扶養費各12,000元、
    1,000元、6,000元、12,000元，共計31,000元(卷第5頁反面
    )；嗣改稱為父親3,000元、母親2,000元、長子5,000元、次
    子10,000元，共計20,000元(卷第116頁)；復稱為父親3,000
    元、母親5,000元(因母親患乳癌須醫療費故增加費用)、長
    子目前尚未開始給付(卷第137頁)；另稱父親3,000元、母親
    5,000元、次子10,000元，因長子由其監護人即祖母陳林素
    春表示不須受扶養(卷第177頁)；再於本院調查程序時稱父
    母親、次子的扶養費各3,000元、5,000元、10,000元，合計
    18,000元等語(卷第222頁正反面)。
　2.父親之部分
　⑴父親甲○○，係48年3月生，罹患薦椎轉移性惡性腫瘤、腰椎腫
    瘤、前胸壁腫瘤等疾病，109至110年度無申報所得，名下有
    田地1筆，前於110年4月22日領有老年一次給付33,393元等
    情，有109年綜合所得稅各類所得資料清單及財產歸屬資料
    清單（卷第82、84頁)、110年稅務電子閘門財產所得調件明
    細表（卷第108頁）、戶籍謄本（卷第9頁）、勞動部勞工保
    險局函（卷第48頁）、已領老年給付證明(卷第92頁)、健保
    投保紀錄（卷第143頁）、國立臺灣大學醫學院附設醫院雲
    林分院診斷證明書(卷第25頁)在卷可查。
　⑵則以甲○○上述財產、收入、健康狀況，應尚不足以維持生活
    ，而有受子女扶養之權利。又按受扶養者之必要生活費用，
    準用第1項規定計算基準數額，並依債務人依法應負擔扶養
    義務之比例認定之，消債條例第64條之2第2項亦有明定。又
    聲請人稱父親係居住於祖母名下位於彰化之房屋內(卷第74
    頁)，可認父親無房屋費用支出，爰自其必要生活費用中扣
    除相當於房屋支出所佔比例（111年度台灣省每人每月不含
    房屋支出之最低生活費之1.2倍12,916元），並考量聲請人
    主張其胞兄丙○○在監服刑、無能力扶養等語（見卷第5頁反
    面），本院復依職權調取丙○○之臺灣高等法院在監在押全國
    紀錄表(卷第209至210頁)為證，丙○○因在監執行尚難共同負
    擔扶養義務，是以由聲請人與其餘2名扶養義務人（卷第11
    頁家族系統表）共同負擔，聲請人應負擔4,305元(計算式：
    12,916÷3＝4,305)，聲請人主張3,000元未逾上開金額，尚屬
    合理，應予採計。
　3.母親之部分
　⑴母親丁○○，係49年3月生，109年至110年度無申報所得，名下
    無財產，於104年10月8日入監服刑，刑期至120年6月7日期
    滿等情，有109年至110年稅務電子閘門財產所得調件明細表
    （卷第107、174頁）、戶籍謄本（卷第8頁）、法務部○○○○○
    ○○○○受刑人在監執行證明書(卷第26頁)在卷可考。
　⑵聲請人雖稱母親罹患乳癌須醫療費，因此增加費用，惟未提
    出母親之診斷證明書，經本院依職權函詢法務部○○○○○○○○○
    ，其回覆稱丁○○有乳癌術後病史，持續於本監婦產科門診追
    蹤及治療，111年7、8月間醫療費用總計360元，有法務部○○
    ○○○○○○○函可佐(卷第204頁)。本院考量聲請人之母親於在監
    服刑期間，國家已給予其最低程度之基本生活照護，且雖曾
    罹患癌症，但目前所花醫療費用不多，亦仍有勞作金收入（
    卷第69、168頁），應無需聲請人另行支出扶養費用，是在
    聲請人自身負有債務未清償之情形下，所提列每月支出母親
    扶養費部分，應予剔除。
　4.長子之部分
　　聲請人稱長子陳○竑由陳林素春監護(卷第115頁)，復於111
    年8月4日具狀表示長子目前尚未開始給付(卷第137頁)，又
    於111年8月12日稱因長子由其監護人即祖母陳林素春表示不
    須受扶養，故為0元(卷第177頁)，爰不將長子扶養費列為聲
    請人必要支出。
　5.次子之部分
　⑴次子蕭○澤，係101年7月生，109年度及110年度均無申報所得
    ，名下有土地1筆、田賦3筆(並記載監護人洪淑萍，聲請人
    稱係繼承父系方面之遺產)，現值共1,710,497元；前於109
    年7月至12月每月領有弱勢緊急兒少生活扶助3,000元等情，
    有戶籍謄本（卷第8頁）、109年綜合所得稅各類所得資料清
    單及財產歸屬資料清單（卷第86、88頁)、110年稅務電子閘
    門財產所得調件明細表(卷第105頁)、彰化縣政府函(卷第70
    、112至114頁)、在學證明資料(卷第202頁：111年6月29日
    辦理轉入高雄市國民小學)、8月份學校課後班收費袋(卷第1
    39頁)附卷可參。
　⑵聲請人與戊○○於109年1月21日經法院調解離婚，「戊○○同意
    自109年2月1日起按月於每月15前給付未成年子女蕭○澤15,0
    00元整之扶養費，至未成年子女成年止」（卷第96頁調解筆
    錄），本院復依職權調閱戊○○之稅務電子閘門財產所得調件
    明細表，其110年度申報所得為0元，名下尚有房屋1筆、田
    賦2筆(卷第136頁正反面)。
　⑶蕭○澤於109年6月30日至113年5月1日由父母戊○○、乙○○就同
    住照顧、保護教養、辦理子女戶籍遷徙、指定居住所、有限
    之財產管理、子女就學及學區相關事宜、辦理護照、申請及
    領取社會補助事項委託洪淑萍監護，有戶籍謄本在卷可考(
    卷第181頁)。聲請人雖主張111年8月起聲請人單獨扶養等語
    (卷第179頁)，然與戶籍謄本顯示該名子女由洪淑萍監護之
    情事不符，且洪淑萍或聲請人當可變賣蕭○澤名下財產以維
    持蕭○澤生活，或以前配偶未依調解筆錄內容履行，對其名
    下財產聲請強制執行，無由聲請人另行以自己薪資支出扶養
    蕭○澤費用之必要。
　㈣綜合前述，聲請人目前每月平均收入為29,629元，扣除必要
    生活費12,000元、父親扶養費3,000元後，尚餘14,629元。
    而聲請人目前無擔保債務總額為233,510元（卷第4、217至2
    20頁，包括：萬榮行銷股份有限公司、普羅米斯顧問股份有
    限公司、寰辰資產管理股份有限公司），以上開餘額按月攤
    還結果，僅須1.3年【計算式：233,510÷14,629÷12≒1.3】即
    能清償完畢。況聲請人為71年9月出生（卷第7頁戶籍謄本）
    ，距法定退休年齡65歲，一般可預期尚約有25年之職業生涯
    ，應能逐期償還所欠債務，以兼顧債權人利益之保障。
四、綜上所述，其清算之聲請礙難准許，應予駁回。
中　　華　　民　　國　　111 　年　　11　　月　　1 　　日
              　　民事庭　　　法　官  陳美芳
上為正本係照原本作成。
如不服本裁定，應於裁定送達後10日內，以書狀向本院提出抗告
，並繳納抗告費新臺幣1千元。　　　　　　　　　
中　　華　　民　　國　　111 　年　　11　　月　　1 　　日
                              書記官  胡美儀